【裁判字號】    98,簡上,98
【裁判日期】    980401
【裁判案由】    詐欺
【裁判全文】
臺灣新竹地方法院刑事判決              98年度簡上字第98號
上  訴  人  臺灣新竹地方法院檢察署檢察官
被      告  甲○○
上列上訴人因被告詐欺案件，不服本院新竹簡易庭於中華民國98
年1月23日所為之97年度竹簡字第1440號第一審簡易判決（聲請
簡易判決處刑案號：臺灣新竹地方法院檢察署97年度偵字第5573
號），而提起上訴，並移送併案審理（98年度偵字第71號），本
院管轄第二審之合議庭判決如下：
    主  文
原判決撤銷。
甲○○犯幫助詐欺取財罪，處有期徒刑月，如易科罰金，以新
臺幣壹仟元折算壹日。
    事  實
一、甲○○明知近年來臺灣社會盛行以虛設、租賃、借用或買賣
    人頭帳戶之方式，供詐騙集團作為詐欺他人交付財物或恐嚇
    他人交付贖金等不法用途，亦知金融機構帳戶係個人理財之
    重要工具，且關係個人財產、信用之表徵，應可預見他人向
    其收購金融機構帳戶之存摺、印章、金融卡及可語音查詢個
    人存款帳戶之密碼者，目的及手段詭異，應有持帳戶等相關
    物件，供己詐騙或恐嚇他人錢財之意圖，其亦知悉提供帳戶
    之存摺、金融卡供他人使用，具有幫助掩飾或藏匿他人犯罪
    所得財物之可能性，竟仍基於縱有人以其金融帳戶實施詐欺
    犯罪亦不違背其本意之幫助詐騙集團從事詐欺取財行為的犯
    罪意思，於民國97年8月6日，在不詳地點，將其同日所申辦
    之第一商業銀行新竹分行（下稱第一銀行）申設帳號000000
    0000 0號、台新國際商業銀行（下稱台新銀行）0000000000
    0000號等2個帳戶之存摺、提款卡及密碼等物件，以每份新
    台幣（下同）1,500元之代價，交付予其友戴保光使用，轉
    予不詳犯罪集團成年成員，供作指定匯款帳戶使用。嗣該詐
    騙集團之成年成員即基於意圖為自己不法所有之犯意，於下
    列時地分別為詐欺取財犯行：
（一）於97年8月10日14時許，致電予丙○○佯稱，因其東森購
      物設定金額錯誤，需前往金融機構自動櫃員機操作更正，
      使丙○○陷於錯誤，於同月10日15時56分至58分許，在臺
      北市○○○路○段114號金融機構附設自動櫃員機，先後匯
      款1萬8,000元及1,000元至甲○○上揭第一銀行帳戶，因
      此受騙。嗣經丙○○向內政部警政署反詐騙諮詢專線報警
      後，而為警循線查獲上情。
（二）於97年8月10日下午5時許，致電予乙○○，告稱其先前匯
      款至聯邦銀行帳戶之程序有誤，使該帳戶無法使用，若不
      處理，將對其家人不利為由，誘使乙○○陷於錯誤，乃於
      同日晚上10時許，前往桃園縣桃園市○○路205號台新銀
      行自動櫃員機，以金融卡現金存款方式，存款新臺幣1萬
      2, 000元至上開台新銀行帳戶，嗣因乙○○察覺有異，始
      報警而為警循線查悉上情。
二、案經新竹市警察局第一分局報請臺灣新竹地方法院檢察署檢
    察官偵查後聲請簡易判決處刑及桃園縣警察局平鎮分局報請
    臺灣桃園地方法院檢察署檢察官函請臺灣高等法院檢察署令
    轉臺灣新竹地方法院檢察署檢察官移送併案審理。
    理  由
一、按被告以外之人於審判外之言詞或書面陳述，除法律有規定
    者外，不得作為證據；惟被告以外之人於偵查中向檢察官所
    為之陳述，除顯有不可信之情況者外，得為證據；被告以外
    之人於審判外之陳述，雖不符同法第159條之1至之4之規定
    ，而經當事人於審判程序同意作為證據，法院審酌該言詞陳
    述或書面陳述作成時之情況，認為適當者，亦得為證據。又
    當事人、代理人或辯護人於法院調查證據時，知有第159 條
    第1項不得為證據之情形，而未於言詞辯論終結前聲明異議
    者，視為有前項之同意，刑事訴訟法第159條第1項、第159
    條之1第2項、第159條之5定有明文。上開條文之立法意旨在
    於傳聞證據未經當事人之反對詰問予以核實，原則上先予排
    除。惟若當事人已放棄反對詰問權，於審判程序中表明同意
    該等傳聞證據可作為證據；或於言詞辯論終結前未聲明異議
    ，基於尊重當事人對傳聞證據之處分權，及證據資料愈豐富
    ，愈有助於真實發見之理念，且強化言詞辯論主義，使訴訟
    程序得以順暢進行，上開傳聞證據亦均具有證據能力。查本
    案證人即被害人乙○○於偵查中之指述，先經檢察官告以具
    結之義務及偽證之處罰後，始依法具結而為陳述，核其製作
    筆錄過程，並無違法取供或證明力明顯過低之瑕疵，所為陳
    述蓋係出於供述者之真意，並無顯不可信之情況；至於證人
    即被害人丙○○、乙○○於警詢時之陳述並告以要旨，且各
    經檢察官、被告表示意見，其等均知上述證詞屬被告以外之
    人於審判外所為之陳述，且無刑事訴訟法第159條之1至第
    159條之4所定得為證據之情形，惟其等均表示對該證據之調
    查沒有意見、未爭執證據能力，而未於言詞辯論終結前對該
    證據內容提出證據能力方面之聲明異議（見本院卷第25頁反
    面），本院審酌上開警詢筆錄作成時，核無違法取證或其他
    瑕疵，亦無證據力明顯過低之情形，復經本院於審判期日就
    上開證據進行調查、辯論，被告於訴訟上之程序權已受保障
    ，認為以之作為本案之證據亦屬適當，依據上開規定，前開
    偵查及警詢之陳述自有證據能力。
二、訊據被告甲○○於本院準備程序及審理時，對於上開前揭事
    實坦承不諱，核與被害人丙○○於警詢時之指述、被害人乙○○於警詢及偵查中之指述等情節，均相符合（見97年度偵
    字第5573號第24至25頁、第27至28頁、臺灣桃園地方法院97
    年度偵字第22458號第14至16頁、第31至32頁），復有被害
    人丙○○提供之中華郵政公司自動櫃員機儲戶交易明細表、
    被害人乙○○提供之台新銀行自動櫃員機交易明細表、臺北
    縣新莊分局福營派出所金融機構聯防機制通報單、受理各類
    案件紀錄表、受理詐騙帳戶通報警示簡便格式表、往來帳號
    狀況、台新國際商業銀行97年8月27日台新作文字第9712181
    號函檢附之開戶資料及97年8月6日起至97年8月25日止之資
    金往來明細、中華民國銀行商業同業公會全國聯合會98年1
    月7日全電字第0980000029A號函等附卷可稽（見97年度偵字
    第5573號第12至20頁、第22至23頁、第26頁、98年度偵字第
    71號第1頁、臺灣桃園地方法院97年度偵字第22458號第17頁
    、第24至28頁），足見被告之前揭自白，應合於事實，而堪
    採信。是本件事證業臻明確，被告犯行堪為認定，應依法論
    科。
三、核被告所為，係犯刑法第30條第1項前段、第339條第1項之
    幫助詐欺取財罪。被告以一次交付數帳戶之存摺、提款卡、
    密碼之行為，幫助詐騙集團成員先後詐騙被害人丙○○、乙○○等人，而觸犯數幫助詐欺取財罪，為同種想像競合，應
    依刑法第55條規定，從一重處斷。另被告係基於幫助之意思
    ，參與詐欺取財犯罪構成要件以外之行為，為幫助犯，應依
    刑法第30條第2項之規定，按正犯之刑減輕之。聲請簡易判
    決處刑意旨雖未敘及被告提供上開台新銀行帳戶幫助詐騙集
    團成員詐欺被害人乙○○部分，惟此部分犯罪事實與檢察官
    已聲請簡易判決處刑並經本院論罪科刑部分既具有想像競合
    犯之裁判上一罪關係，應為聲請簡易判決處刑效力所及，且
    經臺灣新竹地方法院檢察署檢察官移送本院併案審理（98年
    度偵字第71號），本院自得併予審究。原審以被告罪證明確
    ，予以論罪科刑，固非無見，惟就被告同時提供台新銀行帳
    戶予詐騙集團成員用以幫助詐騙被害人乙○○之幫助詐欺取
    財犯行，未併予審酌，是檢察官上訴意旨就此部分指摘原判
    決不當，為有理由，自應由本院予以撤銷改判。本院爰審酌
    被告甲○○將其上開2帳戶提供他人詐欺取財使用，紊亂社
    會正常交易秩序，並使不法之徒藉此輕易詐取財物，檢警難
    以追查緝捕，致丙○○、乙○○分別匯入1萬9,000元、1萬
    2,000元至被告甲○○上開2帳戶內，無從追償，所造成之危
    害非輕，犯後坦承犯行，態度尚可，以及被告高中畢業、職
    業為工等一切品行、智識程度，犯罪所生之危害涉及多數不
    特定之人、未與被害人和解等一切情狀，量處如主文所示之
    刑，並諭知易科罰金之折算標準，用啟自新。
據上論斷，應依刑事訴訟法第455條之1第1項、第3項、第369條
第1項前段、第364條、第299條第1項前段，刑法第30條、第339
條第1項、第55條、第41條第1項前段，刑法施行法第1條之1，判
決如主文。
本案經檢察官陳玉華到庭執行職務。
中    華    民    國    98    年     4    月     1    日
                  刑事第一庭  審判長法  官  許翠玲
                                    法  官  楊惠芬
                                    法  官  羅惠雯
以上正本證明與原本無異。
不得上訴。
中    華    民    國    98    年    4     月    4     日
                                    書記官  周育瑜


司法院資訊處製作；財團法人民間司法改革基金會備份。
